臺灣高等法院刑事判決　　　　 　　　 96年度上易字第1600號
上　訴　人　臺灣板橋地方法院檢察署檢察官
被　　　告　甲○○
　　　　　　　　　　號11樓之3
上列上訴人因被告竊盜案件，不服臺灣板橋地方法院96年度易字
第658號，中華民國96年5月14日第一審判決（起訴案號：臺灣板
橋地方法院檢察署95年度偵字第24765號），提起上訴，本院判
決如下：
    主  文
上訴駁回。
    理  由
一、公訴意旨略以：被告甲○○意圖為自己不法之所有，於民國
    94年12月17日上午10時許，在臺北縣林口鄉○○路旁，趁四
    下無人注意之際，竊取被害人詹正芳所有之車號9007-DJ自
    用小客車車牌一面，得手後旋即將之懸掛於其所有之車號6E
    -7435號自用小客車前方，嗣經警於95年7月18日上午11時30
    分許，在臺北縣龜山鄉○○路200巷查獲，因認被告甲○○
    涉有刑法第320條第1項之竊盜罪嫌。
二、按犯罪事實應依證據認定之，無證據不得認定犯罪事實；又
    不能證明被告犯罪者，應諭知無罪之判決；刑事訴訟法第15
    4條第2項、第301條第1項分別定有明文。次按檢察官就被告
    犯罪事實，應負舉證責任，並指出證明之方法，刑事訴訟法
    第161條第1項亦有明文規定。因此，檢察官對於起訴之犯罪
    事實，應負提出證據及說服之實質舉證責任。再刑事訴訟法
    上所謂認定犯罪事實之證據，係指足以證明被告確有犯罪行
    為之積極證據而言，該項證據必須適合於被告犯罪事實之認
    定，始得採為斷罪之資料（最高法院69年臺上字第4913號判
    例意旨參照）。如未能發現相當證據，或證據不足以證明，
    自不能以推測或擬制之方法，以為裁判基礎（最高法院40年
    臺上字第86號判例意旨參照）。而認定犯罪事實所憑之證據
    ，無論係直接證據或間接證據，其為訴訟上之證明，須於通
    常一般之人均不致有所懷疑，而得確信其為真實之程度者，
    始得據為有罪之認定，倘其證明尚未達到此一程度，而有合
    理之懷疑存在，本諸無罪推定原則，自應為被告無罪之諭知
    （最高法院76年臺上字第4986號判例意旨、92年度臺上字第
    2570號判決意旨參照）。
三、公訴人認被告甲○○涉犯刑法第320條第1項之竊盜罪嫌，無
    非係以證人即被害人詹正芳之妹乙○○於警詢之證述，及臺
    北市政府警察局大安分局安和路派出所車輛遺失報案單、贓
    物認領保管單、車牌失竊資料個別查詢報表、桃園縣政府警
    察局龜山分局查察訪談表各一份等為主要論據。訊據被告甲
    ○○堅決否認有何竊盜之犯行，辯稱：伊並沒有竊取車號90
    07-DJ車牌，該車牌為何會掛在伊的車上，伊也不知道，伊
    覺得該車牌應該是伊之前去臺北縣林口鄉○○路之久誠修車
    廠修車時，被別人掛上去的等語。
四、經查：
(一)本件警方於95年7月18日上午11時30分許，在臺北縣龜山鄉
    ○○路200巷，查獲被告所有之車號6E-7435號自用小客車前
    方懸掛被害人詹正芳所有之車號9007-DJ自用小客車車牌一
    面之事實，業據被告甲○○供承在卷，並有車籍作業系統－
    查詢認可資料一份在卷可稽，堪信屬實。又證人即車號9007
    -DJ自用小客車之管領使用人乙○○於警詢時證述：因車主
    詹正芳長期定居美國，上開車號9007-DJ自用小客車都由伊
    駕駛、保管；伊於94年12月17日上午10時許，發現停放在臺
    北縣林口鄉○○路旁之車號9007-DJ車牌一面失竊，伊於95
    年1月3日告知車主詹正芳該車牌失竊，由詹正芳親自到台北
    市政府警察局大安分局安和路派出所報案；當初車號9007-D
    J自用小客車停放路旁時，前後車牌均牢繫懸掛，並無螺絲
    鬆動之情形，該車牌應係遭歹徒以不明工具所竊取等語，並
    有贓物認領保管單一紙附卷可憑。惟證人乙○○並未指明究
    係何人竊取前開車牌，是證人乙○○之證詞僅足以證明前開
    車牌遭竊，然本件並無目擊證人可證該車牌確係被告所竊取
    ，且依全部證據資料亦顯示警察機關並未於竊案現場採得任
    何可證明被告有到過現場之跡證（如指紋），因持有贓物之
    原因非僅行竊一途，自不能單憑被告持有被害人失竊之車牌
    ，遽認被告確為行竊之人。
(二)至被告辯稱：伊覺得該車牌應該是伊所有之車號6E-7435號
    自用小客車於案發前曾在臺北縣林口鄉○○路之久誠修車廠
    修車時，被別人掛上去的云云。惟證人即久誠汽車修理廠負
    責人陳建誠於警詢時證述：伊於92年間在臺北縣林口鄉○○
    路373號經營久誠汽車修理廠，至95年10月間遷移至新廠，
    伊並無印象該修理廠有經手修理過6E-7435或9007-DJ兩部自
    用小客車，且修車廠從未曾發生技師更換客戶車牌之情形，
    且一般客戶於車輛修護完工到車廠領車時均會檢視車況，不
    可能發生誤更換客戶車牌情形等語（見95年度偵字第24765
    號卷第10頁）。是被告所辯車號6E-7435自用小客車前於久
    誠修車廠維修時遭他人更換成車號9007- DJ車牌之詞，是否
    可信，固有疑議。然持有贓物之原因多端，或係自他處買受
    、收受或撿拾而來，或因他人惡作劇、為圖誣陷而置放而來
    ，尚無從據此推論前開車牌必係被告所竊；況被告並無自證
    無罪之義務，尚無法僅憑被告持有失竊之車牌，且無法明確
    解釋該車牌之來源，即遽認被告有竊取車牌之犯行。
五、綜上所述，基於禁止推定罪狀之法則，確保國家刑罰權之正
    確行使之目的下，公訴意旨所依憑之證據，猶難遽論被告甲
    ○○有何竊盜之犯行。此外，復查無其他積極證據足以證明
    被告確有公訴人所指上開犯行，既不能證明被告犯罪，從而
    原審依上開前揭法條及判例意旨所示，判決被告無罪，經核
    並無違誤。檢察官上訴意旨略以：被告至久誠修車廠修理車
    前保險桿，然其於領回車輛前即可因檢視車前保險桿是否修
    繕完成而見車牌非其所有，是其辯稱不知情，顯不足採，仍
    應成立竊盜罪云云。惟查，更換車前保險桿，車主於受領車
    輛時僅檢查保險桿兩旁螺絲是否鎖緊，而未注意車牌是否正
    確，尚非違反常情，故被告辯稱其檢查車子時未看車牌即直
    接回家等語，應屬可信，而難據此即論被告有竊盜犯行，檢
    察官執上理由提起上訴，為無理由，應予駁回。至於被告持
    有該自小客車車牌為贓物，究否涉犯贓物罪嫌，則應由檢察
    官另行偵查處理，併此指明。
據上論斷，應依刑事訴訟法第368條，判決如主文。
本案經檢察官鍾鳳玲到庭執行職務。
中　　華　　民　　國　　96　　年　　8 　　月　　15　　日
                  刑事第十五庭審判長法　官  吳昭瑩
                                    法  官  李釱任
                                    法  官  蘇隆惠
以上正本證明與原本無異。
不得上訴。
                                    書記官  吳玉華
中　　華　　民　　國　　96　　年　　8 　　月　　15　　日
